臺灣桃園地方法院民事判決　　　　　　 94年度重訴字第222號
原　　　告　庚○
訴訟代理人　許明桐律師
被　　　告　癸○○
訴訟代理人　藍松喬律師
被　　　告　卯○○
兼上1人
訴訟代理人　辰○○
被　　　告　丁○○
　　　　　　戊○○
　　　　　　巳○○
　　　　　　甲○○
　　　　　　辛○○○
　　　　　　丙○○○
　　　　　　丑○○
　　　　　　寅○○
　　　　　　己○○
　　　　　　子○○
兼上6人共同
訴訟代理人　壬○○
上列當事人間請求返還土地事件，本院於民國95年4 月25日辯論
終結，判決如下：
    主  文
被告應將桃園縣蘆竹鄉○○段第五五二地號土地返還原告。
被告癸○○應自九十四年七月一日起至被告返還上開土地之日止
，按月給付原告新台幣壹萬捌仟元。
原告其餘之訴駁回。
本判決第一項、第二項於原告分別以新台幣參佰萬元、壹拾伍萬
元供擔保後，得假執行；但被告癸○○分別以新台幣壹仟萬元、
肆拾萬元為原告供擔保後，得免為假執行。
原告其餘假執行之聲請駁回。
訴訟費用由原告負擔十分之一，其餘由被告癸○○負擔。
    事  實
壹、原告方面：
一、聲明：
  (一)被告乙○○○○○○○○○○○○○（下稱狄斯耐幼稚園）
    即癸○○、辰○○、卯○○、丁○○、子○○、壬○○、戊○○、巳○○、甲○○、辛○○○、丙○○○、丑○○、寅
    ○○、己○○合夥應將坐落桃園縣蘆竹鄉○○段第552 地號
    土地（重測前為同鄉○○○段第500 之8 地號，下稱系爭土
    地）上如附圖所示編號A 部分，面積3.13平方公尺、編號B
    部分，面積7.71平方公尺、編號C 部分，面積34.17 平方公
    尺、編號D 部分，面積1.38平方公尺、編號E 部分，面積8.
    75平方公尺之地上物均拆除，並將系爭土地全部交還原告。
  (二)被告癸○○應自民國94年7 月1 日起至交還系爭土地之日止
    ，按月給付原告新臺幣（下同）30,000元。
  (三)原告願供擔保，請准宣告假執行。
二、陳述：
  (一)原告與被告癸○○於84年7 月12日訂立租賃契約（下稱系爭
    租約），約定被告癸○○向原告承租系爭土地，租期至94年
    6 月30日止，每月租金為6 千元，被告癸○○並與其餘被告
    在系爭土地上經營狄斯耐幼稚園，其上並建有如附圖編號A
    、B 、C 、D 、E 所示之地上物。嗣租期屆滿，被告癸○○
    拒不返還系爭土地，並在繼續經營幼稚園，爰依民法第450
    條第1 項、第455 條請求被告癸○○拆除上開地上物，返還
    系爭土地如訴之聲明第(一)項所示。另依系爭租約第6 條約定
    「乙方（即被告癸○○）於租期屆滿時，除經甲方（即原告
    ）同意出租外，應即日將租賃土地誠心按照原狀遷空交還甲
    方（即原告），不得藉詞推諉或主張任何權利，如不即時遷
    讓交還土地時，甲方（即原告）每月得向乙方（即被告癸○○）請求按照租金5 倍之違約與至遷讓完了之日止」。爰依
    上開約定，請求判決如訴之聲明第(二)項所示。
  (二)系爭租約既已終止，被告等合夥經營狄斯耐幼稚園繼續占有
    使用系爭土地，其上並建有如附圖編號A 、B 、C 、D 、E
    所示之地上物，要屬無權占有，爰依民法第767 條之規定，
    請求被告全體拆除上開地上物，返還系爭土地如訴之聲明第
    (一)項所示。
  (三)狄斯耐幼稚園係原由被告癸○○、辰○○、卯○○、丁○○
    、子○○、壬○○、戊○○、巳○○、甲○○及訴外人黃清
    竹共同出資合夥經營，其後訴外人黃清竹92年5 月22日死亡
    ，其出資由其繼承人，即被告辛○○○、丙○○○、丑○○
    、寅○○、己○○、子○○、壬○○共同繼承。
  (四)對被告癸○○抗辯所為之陳述：
    (1)被告癸○○雖辯稱於租期屆滿後繼續支付租金，應視為不
      定期租賃云云，惟並未舉證以實其說。被告辰○○所述「
      狄斯耐幼稚園使用之建築物，癸○○於94年6 月30日租期
      屆滿後有用存證信函給付36萬元支票有兌現」係指另外之
      「黃氏祖祠公堂」部分，與系爭土地與另案（94年度訴字
      第989號之建物）無關。
    (2)被告癸○○抗辯伊之合夥人之一即被告辰○○為原告之子
      ，惟此乃為其合夥內部關係，與本件無關。
三、證據：提出公證書及土地租賃契約書1 件、複丈成果圖1 件
    、鈞院民事裁定1 件、民事限定繼承呈報狀1 件、桃園府前
    郵局第639 號存證信函1 件、94年1 月14日臨時股東會通知
    書及股東會議記錄各1 件（均影本）、土地謄本1 件、繼承
    系統表1件 、戶籍謄本6 件、股份讓渡契約書1 件及狄斯耐
    幼稚園建物照片及說明4 張（均正本）為證，並聲請本院勘
    驗現場並囑託桃園縣蘆竹地政事務所測量人員測量系爭土地
    之地上物面積、位置，並製有複丈成果圖1 份（即上開附圖
    ）。
貳、被告癸○○方面：
一、聲明：
  (一)請求駁回原告之訴及假執行之聲請。
  (二)如受不利判決，願供擔保請准宣告免為假執行。
二、陳述：
  (一)被告癸○○、丁○○、辰○○、卯○○、戊○○、巳○○、
    甲○○、訴外人黃清竹、被告子○○、壬○○合夥出資約40
    00萬元，經營狄斯耐幼稚園。被告癸○○向原告承租系爭土
    地，係為經營幼稚園之用，而原告於出租系爭土地之時，亦
    已知為教學使用，原告並命其子即被告卯○○、辰○○為合
    夥人。
  (二)坐落於系爭土地上之桃園縣蘆竹鄉○○○段第5717號建物（
    重後變更為同鄉○○段7861號，下稱系爭建物）係信託登記
    於訴外人黃立傑、黃品智名下，而承租系爭土地時既係原告
    之合夥建蓋並取得保存登記之建物，依法取得法定地上權。
  (三)系爭租約雖租期屆滿，有續付租金，故為不定期租賃。另原
    告惟迄今仍未依法終止租約，因本件承租地及地上物為公同
    共有人，其法律行為須對全體公同共有人為之，原告上開存
    證信函（僅對被告癸○○）為之，其而為終止不生效力。
三、證據：提出公證書及土地租賃契約書1 件、協議書1 件、地
    籍圖謄本1 件、桃園縣私立幼稚園立案證書1 件（均影本）
    、建物謄本1 件、土地謄本1 件、股東名冊1 件及狄斯耐幼
    稚園現場照片1 件（均正本）為證。
參、被告丁○○方面：
    被告丁○○陳稱：土地可以續租的話就續租，否則返還等語
    。
肆、被告辰○○、卯○○、子○○、壬○○、甲○○、辛○○○
    、丙○○○、丑○○、子○○、寅○○、己○○、戊○○方
    面：
    被告辰○○、卯○○、子○○、壬○○、甲○○、辛○○○
    、丙○○○、丑○○、子○○、寅○○、己○○、戊○○等
    均同意原告之請求。
伍、被告巳○○方面：
    被告巳○○未表示意見。
陸、本院依職權調取本院92年繼字第489 號聲請事件卷宗，另調
    取被告狄斯耐幼稚園之設立登記資料，有桃園縣政府94年12
    月16日府教特字第0940352837號函附設立資料1 份在卷可稽
    及調取桃園縣蘆竹鄉○○○段第5717號建物測量成果圖。
    理  由
壹、程序方面：
一、本件被告辰○○、卯○○、丁○○、子○○、壬○○、戊○○、巳○○、甲○○、辛○○○、丙○○○、丑○○、寅○○、己○○未於最後言詞辯論期日到場，核無民事訴訟法第
    386 條各款所列情形，爰依原告聲請，由其一造辯論而為判
    決。
二、按訴狀送達後，原告不得將原訴變更或追加他訴，但該訴訟
    標的對於數人必須合一確定時，追加其原非當事人之人為當
    事人者，不在此限，民事訴訟法第255 條第1 項第5 款定有
    明文。本件原告就無權占有事實部分，原以狄斯耐幼稚園係
    被告癸○○獨資經營，其餘被告為其隱名合夥人，故以狄斯
    耐幼稚園癸○○為被告（其將癸○○誤植為狄斯耐幼稚園之
    法定代理人，尚有誤會，惟不影響其以癸○○為被告之事實
    ），其後因被告癸○○抗辯狄斯耐幼稚園係合夥組織，其餘
    被告為合夥人，系爭土地現係由合夥組織之狄斯耐幼稚園占
    有中，原告對於狄斯耐幼稚園為合夥組織及系爭土地為狄斯
    耐幼稚園占有等事實，均不爭執。系爭土地既係合夥，亦即
    被告等公同共有占有中，本件訴訟標的之所有物返還請求權
    對於被告全體必須合一確定。從而，原告先後於94年11月9
    日具狀追加合夥人之辰○○、卯○○、丁○○、子○○、壬○○、戊○○、巳○○、甲○○為被告，及於95年5 月2 日
    具狀追加另一合夥人黃清竹之繼承人辛○○○、丙○○○、
    丑○○、寅○○、己○○為被告，揆諸上揭規定，其訴之追
    加，於法所許。
三、另原告原雖以「被告狄斯耐幼稚園、法定代理人癸○○」起
    訴，因該合夥組織狄斯耐幼稚園設有代表人，且有一定之財
    產，經營一定之事業，參諸最高法院41年台上字第1040號判
    例意旨，因該合夥有當事人能力；惟原告既已追加全體合夥
    人為被告，自應以其全體合夥人為被告審理，故不再列「狄
    斯耐幼稚園」為被告，以免贅述，併予說明。
貳、實體方面：
一、原告起訴主張：原告與被告癸○○於84年7 月12日訂立系爭
    租約，約定租期於94年6 月30日屆滿，每月租金為6 千元，
    被告合夥在系爭土地上經營狄斯耐幼稚園。茲租期屆滿，被
    告拒不返還系爭土地，並繼續經營幼稚園，顯為無權占有，
    原告爰依民法第450 條第1 項、第455 條、第767 條規定，
    及系爭租約第6 條約定，訴請判決如訴之聲明所示。
二、被告癸○○則以：狄斯耐幼稚園係被告癸○○、丁○○、辰
    ○○、卯○○、戊○○、巳○○、甲○○、訴外人黃清竹、
    被告子○○、壬○○合夥出資經營。被告癸○○向原告承租
    系爭土地，係為經營幼稚園之用，而原告於出租系爭土地之
    時，亦已知為教學使用，原告並由其子即被告卯○○、辰○○為合夥人。被告對於系爭土地取得地上權，且上開土地租
    賃已變成不定期租賃，故原告不得請求被告拆除系爭土地上
    之地上物及返還土地等語置辯；被告辰○○、卯○○、子○○、壬○○、甲○○、辛○○○、丙○○○、丑○○、子○○、寅○○、己○○、戊○○等均同意原告之請求；被告丁○○陳稱：土地可以續租的話就續租，否則返還等語；被告
    巳○○未表示意見。
三、得心證理由：
  (一)原告主張其為系爭土地之所有權人，被告癸○○於84年7 月
    12日與伊訂立系爭租約，租用系爭土地，租期為84年7 月12
    日至94年6 月30日，每月租金為6 千元，被告等合夥在系爭
    土地上經營狄斯耐幼稚園，系爭土地目前由狄斯耐幼稚園占
    有中，其上並有如附圖編號A 、B 、C 、D 、E 所示之地上
    物等事實，為被告所不爭執，並有原告及被告癸○○提出之
    公證書及土地租賃契約書1 件、協議書1 件、地籍圖謄本1
    件、桃園縣私立幼稚園立案證書1 件、建物謄本1 件、土地
    謄本1 件、股東名冊1 件及狄斯耐幼稚園現場照片5 張在卷
    可佐，並經本院勘驗現場，製有勘驗筆錄暨囑託桃園縣蘆竹
    地政事務所測量人員測量系爭土地之地上物面積、位置，製
    有複丈成果圖1 份在卷足稽，自堪信原告上開主張為真實。
  (二)按當事人主張有利於己之事實者，就其事實有舉證之責任，
    民事訴訟法第277 條定有明文。本件被告癸○○雖主張狄斯
    耐幼稚園於上開租賃期限屆滿後曾繼續給付租金，故系爭租
    約已變成不定期租賃，惟此為原告所否認，而被告癸○○並
    未提出任何證據證明其主張為真實，自難認其上開主張為可
    採。另系爭租約定有期限（即84年7 月12日至94年6 月30日
    ），依民法第450 條第1 項規定，其租賃關係於期限屆滿時
    （即94年6 月30日）消滅。被告癸○○主張原告桃園府前郵
    局第639 號存證信函僅係通知其1 人，不生終止租約之效力
    云云，顯有誤解。
  (三)又被告癸○○租用系爭土地之目的係為幼稚園建設使用，固
    載明於系爭租約第一條；另被告癸○○與其餘合夥人同時並
    出資於系爭土地之鄰地（即同段565 地號，重測前為同鄉○○○段530-1 地號，為訴外人黃清竹所有，亦由被告癸○○
    承租）上，以被告癸○○為起造人名義申請建造一地下1 層
    、地上2 層之建物（同鄉○○段7861建號，重測前為「南崁
    下段第5717號」，門牌號碼為「桃園縣蘆竹鄉○○路102 號
    」），其後並由被告癸○○出名，在該址申請設立狄斯耐幼
    稚園等情，亦有桃園縣蘆竹鄉○○○段第5717號建物測量成
    果圖、桃園縣政府94年12月16 日 府教特字第0940352837號
    函附狄斯耐幼稚園設立資料1 份在卷可稽；再系爭土地上部
    分亦建有如附圖所示之地上物（其餘部分係供活動空間），
    係供狄斯耐幼稚園使用等情，亦為兩造所不爭執，並有原告
    及被告癸○○提出之照片可稽。是被告癸○○主張其租用系
    爭土地之目的係為供幼稚園使用，應可認為真實。惟地上權
    為不動產物權之一種，依民法第758 條規定，不動產物權，
    依法律行為而取得、設定、喪失、及變更者，非經登記，不
    生效力。被告癸○○租用系爭土地固係供幼稚園使用，且其
    中部分土地上亦建有如附圖所示地上物，惟被告癸○○並未
    舉證證明其就系爭土地取得或設定有地上權。從而，被告癸○○空言主張其或狄斯耐幼稚園對系爭土地有地上權存在，
    亦不足採。
  (四)本件原告與被告癸○○間之系爭租約既已屈滿租期，其等間
    之租賃關係消滅，被告癸○○依約自應返還租賃標的物，即
    系爭土地。從而，原告依民法第455 條規定請求被告癸○○
    返還系爭土地為有理由，自應准許。
  (五)又系爭租約第6 條約定「乙方（即被告癸○○）於租期屆滿
    時，除經甲方（即原告）同意出租外，應即日將租賃土地誠
    心按照原狀遷空交還甲方，不得藉詞推諉或主張任何權利，
    如不即時遷讓交還土地時，甲方每月得向乙方請求按照租金
    5 倍之違約與至遷讓完了之日止，」此有系爭租約可稽，並
    為兩造所不爭執。本件系爭租約租期業已屆滿，被告癸○○
    在未經原告之同意繼租之情形下，拒不返還系爭土地，已如
    上述。從而，原告依據上開約定請求被告癸○○按月給付違
    約金，自應正當。惟本院斟酌系爭土地原約定之租金每月為
    6,000 元，原告請求被告癸○○按月給付5 倍計算之30,000
    元違約金，尚嫌過高，爰依民法第252 條規定酌減至原約定
    租金之3 倍，即每月18,000元。原告超過此部分之請求為無
    理由，應予駁回。
  (六)再原告為系爭土地之所有權人，系爭土地現由被告等合夥經
    營之狄斯耐幼稚園占有使用中，已如上述；而原告與被告癸○○間之系爭租約期間業已屆滿，其等租賃關係已消滅，被
    告癸○○或狄斯耐幼稚園就系爭土地並無任何合法權源，亦
    如上述。是原告主張被告等無權占有系爭土地，應屬真實。
    從而，原告依據民法第767 條規定請求被告等返還系爭土地
    為有理由，自應准許。
  (七)末查，系爭土地上之地上物即如附圖所示編號A 、B 、C 、
    D、E ，其中編號A 、B 為圍牆花台，C 為警衛室，D 為圍
    牆，E 為與幼稚園主體建物（即蘆竹鄉○○段7861建號建物
    ）連結之階梯，有上開附圖及現場照片可稽。上開編號E 部
    分為主體建物之構成部分，可以認定；另編號A 、B 、D 部
    分，如原告及被告癸○○所述，與坐落於幼稚園之其他土地
    上的其他圍牆相連在一起，足認編號A 、B 、D 部分係狄斯
    耐幼稚園主體建物之附屬設施，其所有權應歸屬於上開5717
    建號建物之所有權人所有；至於編號C 警衛室部分，其構造
    上雖獨立，但在功能使用上並不具有獨立之經濟上功能，應
    應於幼稚園主體建物之從物，亦可認定。而依本院另案（94
    年度訴字第989 號）原告黃立傑、黃品智主張及其等提出之
    建物登記簿所示，上開狄斯耐幼稚園主體建物，業經被告癸○○於90年8 月8 日以買賣為原因移轉登記與黃立傑、黃品
    智2 人。雖被告癸○○於另案主張系爭建物係狄斯耐幼稚園
    信託登記其名義，其後又信託登記或借名登記在黃立傑、黃
    品智2 人名下，伊已終止其等間信託或借名契約，請求黃立
    傑、黃品智2 人將系爭建物移轉登記予被告全體。惟在系爭
    建物移轉登記予被告全體名義前，系爭建物仍為訴外人黃立
    傑、黃品智所有，被告癸○○或被告全體對之並無事實上或
    法律上之處分權。從而，原告依據租賃關係請求被告癸○○
    或依據所有物返還請求權法律關係請求被告全體將如附圖所
    示編號A 、B 、C 、D 、E 部分等系爭建物之構成部分、附
    屬設施或從物拆除，顯無理由，應予駁回。
四、原告及被告癸○○陳明願供擔保，聲請宣告或免為假執行，
    經核原告勝訴部份，合於法律之規定，爰酌定相當之擔保金
    額宣告之；至於原告其餘之請求業經駁回，其餘假執行之聲
    請，因訴之駁回而失所依附，不予准許。
五、訴訟費用負擔之依據：本件原告之訴為一部有理由，一部無
    理由，應依民事訴訟法第79條規定命兩造以比例負擔本件訴
    訟費用。至於被告方面應負擔之訴訟費用，因本件除被告癸○○外，其餘被告對於原告之請求均無異議，甚至同意原告
    之請求，被告間之訴訟利害關係顯有差異。爰參酌同法第85
    條第1 項但書規定，諭知被告方面應負擔之訴訟費用均由被
    告癸○○負擔，以召公允。
中　　華　　民　　國　　96　　年　　5 　　月　　25　　日
                  民事第二庭法　官　潘進順
以上正本係照原本作成。
如對本判決上訴，須於判決送達後20日內向本院提出上訴狀。
中　　華　　民　　國　　96　　年　　5 　　月　　28　　日
                　　　　　　書記官　黃進傑
